台灣台中地方法院刑事裁定　　　　　　 96年度聲再字第30號
再　　　審
聲　請　人　甲○○
上列聲請人因傷害等案件，對於本院中華民國94年11月22日第二
審確定判決（94年度中簡上字第428號），聲請再審，本院裁定
如下：
    主  文
再審之聲請駁回。
    理  由
一、聲請意旨略以：（一）、再審原告甲○○與再審被告乙○○
    、丙○○2人因傷害、侮辱事件由本院為案號94年度中簡上
    字第428號判決確定。該判決另於95年3月13日由台灣台中地
    方法院檢察署以95年執字第1600號執行完畢。因該件之原告
    （即再審被告）另以刑事附帶民事賠償而向本院提出民事訴
    訟，經民事第一審簡易判決後，由該件被告（即再審原告）
    不服提出上訴由本院以案號95度簡上字第177號為民事訴訟
    之審理，並於96年3月15日由本院為該案之民事確定判決。
    （二）、再審原告於96年10月8日具狀向本院聲請閱覽前述
    之民事上訴案號95年度簡上字第177號的卷宗，嗣經聲請人
    於96年10月15日到院閱覽該案卷宗後始得知再審被告於原刑
    事傷害、侮辱之告訴和刑事判決之證據和證言，與本院民事
    法庭之調查證據和證言有明顯差異和虛偽不實之事實，而原
    審判決所依據之鑑定證據，亦已由鈞院之民事調查程序而有
    新事實、新證據的專業鑑定所推翻。因此再審原告依刑事訴
    訟法第420條第1項第2款、第6款所訂得聲請再審的事由，及
    同法第423條及第429條之規定，為此聲請人爰具狀提起本件
    再審之訴云云。
二、按再審制度，係為原確定判決認定事實錯誤而設之救濟方法
    ，是以「有罪之判決確定後，有下列情形之一者，為受判決
    人之利益，得聲請再審︰一、原判決所憑之證物已證明其為
    偽造或變造者；二、原判決所憑之證言、鑑定或通譯已證明
    其為虛偽者；三、受有罪判決之人，已證明其係被誣告者；
    四、原判決所憑之通常法院或特別法院之裁判已經確定裁判
    變更者；五、參與原判決或前審判決或判決前所行調查之法
    官，或參與偵查或起訴之檢察官，因該案件犯職務上之罪已
    經證明者，或因該案件違法失職已受懲戒處分，足以影響原
    判決者；六、因發現確實之新證據，足認受有罪判決之人應
    受無罪、免訴、免刑或輕於原判決所認罪名之判決者。前項
    第一款至第三款及第五款情形之證明，以經判決確定，或其
    刑事訴訟不能開始或續行非因證據不足者為限，得聲請再審
    。又不得上訴於第三審法院之案件，除前條規定外，其經第
    二審確定之有罪判決，如就足生影響於判決之重要證據漏未
    審酌者，亦得為受判決人之利益，聲請再審。依第421條規
    定，因重要證據漏未審酌而聲請再審者，應於送達判決後20
    日內為之」，刑事訴訟法第420條、第421條及第424條分別
    定有明文。又刑事訴訟法第420條第1項第6款所稱「發見確
    實之新證據」，除須具有該證據可認為確實足以動搖原確定
    判決而對受判決人為有利之判決之「確實性」特性外，尚須
    具備該證據係在事實審法院於判決前即已存在，因未經發見
    ，不及調查斟酌，或審判時未經注意，至其後始行發見之「
    新規性」特質，二者均不可或缺，倘未兼備上開學理上所謂
    「確實性」與「新規性」之二種再審新證據之特性，即不能
    據為再審之原因。又所謂「確實之新證據」，固非以絕對不
    須經過調查程序為條件，但必須可認為確實足以動搖原確定
    判決而為受判決人有利之判決者為限，倘受判決人因對有利
    之主張為原審所不採，事後提出證明，以圖證實在原審前所
    為有利之主張為真實，據以聲請再審，該項證據既非判決後
    所發見，顯難憑以聲請再審。且若在客觀上就其之真實性為
    如何，尚欠明瞭，非經相當之調查，不能辨其真偽，即與確
    實新證據之「確實」含義不符，自難採為聲請再審之理由。
    （最高法院86年度台抗字第477號判決、50年台抗字第104號
    判例、85年度台抗字第424號判決意旨可資參照）。
四、經查：
(一)本件聲請人所涉傷害犯行，業經本院於94年11月22日，以94
    年度簡上字第428號判決判處聲請人拘役肆拾日，如易科罰
    金，以銀元300元即新臺幣900元折算1日，並依刑事訴訟法
    第376條第1項第4款規定不得上訴第三審而告確定（下稱系
    爭案件），並於94年12月5日將該判決書送達予聲請人，此
    有前開本院宣示判決筆錄、台灣高等法院被告前案紀錄表各
    1 份及送達證書1紙等在卷可稽，並經本院調取本院94年度
    中簡上字第428號案卷核閱屬實。是聲請人雖以本院95年度
    上字第177號民事判決書、本院民事95年度簡上字第177號損
    害賠償事件準備程序筆錄、現場相關位置圖、行政院衛生署
    台中醫院驗傷診斷書、林志明內兒科醫院（診所）診斷證明
    書、行政院衛生署台中醫院95年12月26日中醫歷字第095001
    2380號書函等證據聲請再審，然經調閱本院刑事94年中簡上
    字第428號全卷，其中聲請人提出之行政院衛生署台中醫院
    驗傷診斷書、林志明內兒科醫院（診所）診斷證明書既已存
    於原審本院卷內，係屬在原法院判決前即存在於卷內，顯與
    前述「新規性」、「確實性」完全不符，非所謂「確實之新
    證據」。另聲請人提出之本院95年度上字第177號民事判決
    書、本院95年度簡上字第177號損害賠償事件準備程序筆錄
    、現場相關位置圖、行政院衛生署台中醫院95年12月26日中
    醫歷字第0950012380號書函，除不具備該證據係在事實審法
    院於判決前即已存在，因未經發見，不及調查斟酌，或審判
    時未經注意，至其後始行發見「新規性」特質之要件顯不相
    符合外，且經核其所載形式及內容，亦顯然不足以動搖原有
    罪確定判決，而得認為受聲請人應受無罪、免訴、免刑或輕
    於原判決所認罪名之判決，揆諸前揭說明，本件聲請人前揭
    指述顯與刑事訴訟法第420條第1項第6款關於「確實之新證
    據」之規定要件不符。且本院原確定判決認定聲請人有刑法
    第277條第1項傷害罪之理由，依告訴人乙○○、丙○○之指
    述、證人賴炳文之證述、行政院衛生署台中醫院93年7月15
    日驗傷診斷書、林志明內兒科診所診斷證明書各1份、及林
    志明內科診所94年10月2日函及及附之美國哈佛醫學院Willi
    am，Jr博士於OfficePractice of Medicine第21章之論述節
    錄影本1紙附卷可佐，原審告訴人乙○○所受傷勢包括右腿
    瘀傷3乘以2公分、右大腿擦傷15公分、左大腿擦傷15乘以0.
    2公分、12乘以0.2公分、10乘以0.2公分、左膝擦傷5乘以1
    公分、左足擦傷4乘以1公分等受傷部位，均係因聲請人不顧
    再審被告乙○○在其前方，仍發動機車離去，致乙○○遭牽
    引拉扯而倒地，是聲請人有傷害之犯行與乙○○受有上開受
    傷間有相當因果關係，斟予認定，此於原審判決理由敘述甚
    詳，並無該案審理時未經發見，調查注意所不及者之情形，
    亦非刑事訴訟法第421條所謂漏未審酌之證據。再者，聲請
    人遲至96年10月22日始具狀聲請本件再審，亦有聲請再審狀
    1份及其上之本院收狀戳記1枚在卷可稽，揆諸首開規定及判
    例意旨，聲請人縱以該等證物係屬重要證據漏未審酌為由聲
    請再審，顯已逾20日之法定不變期間，其此部分之聲請亦顯
    然不合法。
(二)按刑事訴訟法第420條第1項第2款規定，以原確定判決所憑
    之證言，已證明其虛偽為由，為受判決人之利益聲請再審者
    ，其證明依同條第2項規定，必須以經判決確定其為虛偽，
    或其刑事訴訟不能開始或續行非因證據不足為限，始得為之
    。而所謂「證明」，原則上須以該為虛偽證言之證人已因此
    受偽證罪之判決確定，並於判決中確認原確定判決所憑之證
    言係虛偽之證言。但若該偽證罪之刑事訴訟程序，並非因證
    據不足而不能開始或續行者，例如被告死亡、逃亡、時效完
    成等原因，以致於無法追訴該虛偽陳述者，仍得聲請再審（
    最高法院96年度台抗字第197號裁定意旨參照）。經查，聲
    請人僅提出本院民事95年度簡上字第177號損害賠償事件告
    訴人乙○○、丙○○於準備程序之筆錄，據此指述再審被告
    乙○○、丙○○於刑事傷害案件偵查中及審理時之證言，與
    本院民事法庭準備程序之證言有明顯差異和虛偽不實，而有
    刑事訴訟法第420條第1項第2款「原判決所憑之證言，已證
    明其為虛偽者」之再審理由一節，然本件聲請人尚未提出系
    爭案件證人即再審被告曹玉於、丙○○於檢察官偵查中及本
    院審理時具結後所為證言已經證明虛偽之確定判決，亦無證
    據證明其刑事訴訟程序不能開始或續行非因證據不足之情形
    ，則此部分之聲請並顯不符合刑事訴訟法第420條第2項所規
    定要件之證據，揆諸上開說明，自難認為有再審之理由。
(三)綜上，聲請人復未提出其他任何新證據以供本院判斷，亦無
    從認定原判決所憑證人之證言已證明其為虛偽之情形，揆諸
    前揭說明，聲請人所指摘各項均不符合任一再審事由。故聲
    請人再審之聲請，洵無理由，應予駁回。
五、據上論斷，應依刑事訴訟法第434條第1項，裁定如主文。
中　　華　　民　　國　　96　　年　　12　　月　　6 　　日
                  刑事第三庭  法　官　黃松竹
上正本證明與原本無異。
如不服本裁定，得於裁定正本送達之翌日起5 日內，以書狀敘述
理由（須附繕本），向本院提出抗告。
                              書記官  董美惠
中　　華　　民　　國　　96　　年　　12　　月　　6　 　日
